臺灣高等法院刑事判決
111年度上訴字第218號
上  訴  人  
即  被  告  葉家男




上列上訴人即被告因妨害公務案件，不服臺灣士林地方法院110
年度訴字第433號，中華民國110年12月2日第一審判決（起訴案
號：臺灣士林地方檢察署110年度偵字第9992號），提起上訴，
本院判決如下：
    主  文
上訴駁回。
    事  實
一、葉家男於民國110年5月12日1時50分許，騎乘車牌號碼000-0
    000號普通重型機車（下稱本案機車)，搭載其2餘歲女兒葉○
    妡（姓名詳卷）行經新北市○○區○○路0段000之0號前，暫停
    於上址路旁，適有警員蔡孟谷及游謨煥分別騎乘車牌號碼00
    0-0000號、000-0000號警用機車行經上址，發現遭另案通緝
    之葉家男，遂上前實施盤查，警員蔡孟谷先以其警用機車緊
    靠在本案機車前車輪處，擋住葉家男之去路，葉家男見依法
    執行職務之警員要求其下車受檢，旋發動機車欲逃離現場，
    其明知本案機車因緊靠警員蔡孟谷之前開警用機車，兩車已
    發生碰撞，竟基於以駕駛動力交通工具妨害公務之犯意，執
    意繼續騎乘本案機車向右行駛，致警員蔡孟谷之警用機車因
    遭本案機車碰撞後拖行而倒地，以此強暴方式妨害警員蔡孟
    谷執行公務。嗣警員游謨煥見狀跳上葉家男所騎乘之本案機
    車後座，致本案機車傾倒，警員蔡孟谷隨即上前支援而當場
    逮捕。
二、案經新北市政府警察局淡水分局報告臺灣士林地方檢察署檢
    察官偵查起訴。
    理  由
一、證據能力：
    本判決下述所引用上訴人即被告葉家男以外之人於審判外之
    陳述，檢察官、被告於本院準備程序對該等證據能力均表示
    沒有意見（見本院卷第68頁），且迄言詞辯論終結前亦未聲
    明異議，本院審酌前開證據資料作成時之情況，尚無違法不
    當及證明力明顯過低之瑕疵，而認為以之作為證據應屬適當
    ，依刑事訴訟法第159條之5規定，均認有證據能力。至認定
    本案犯罪事實之其餘證據，並無證據證明係違背法定程序所
    取得，亦無顯有不可信之情況，且經本院於審理期日合法調
    查，該等證據自得作為本案裁判之資料。
二、認定犯罪事實所憑證據及其理由：
    訊據被告固不否認有於前揭時、地騎乘本案機車，並與警員
    蔡孟谷所騎乘之警用機車發生碰撞，惟矢口否認有何妨害公
    務之犯行，辯稱：我當時看到警察就打右轉，並無意衝撞警
    察，也不曉得真的有撞到，我要是故意衝撞，就往前直行衝
    過去就好，況當時我前面有3歲女兒，我不可能讓她受到傷
    害，可能是後面的警察跳上我的機車，導致我重心不穩往左
    偏，而去擦撞到前面的警察云云（見原審訴卷第44頁、本院
    卷第66、67、93頁）。經查：
（一)被告於110年5月12日1時50分許，騎乘本案機車，搭載其幼
     女葉○妡行經新北市○○區○○路0段000之0號前，暫停於上址
     路旁，適警員蔡孟谷及游謨煥分別騎乘車牌號碼000-0000
     號、000-0000號警用機車行經上址，發現遭另案通緝之被
     告，上前實施盤查，蔡孟谷先以警用機車緊靠在本案機車
     前車輪處，擋住被告去路，並要求被告下車受檢，被告卻
     立即發動本案機車朝右方向行駛欲逃離現場，致蔡孟谷警
     用機車遭本案機車碰撞後拖行而倒地，游謨煥見狀跳上本
     案機車後座，致本案機車傾倒，蔡孟谷隨即上前支援而當
     場逮捕被告等事實，業據證人蔡孟谷、游謨煥於原審審理
     時證述在卷（見原審訴卷第89至102頁)，並有蔡孟谷、游
     謨煥所製作之職務報告、現場及車損照片、原審110年10月
     21日勘驗筆錄與截圖在卷可稽（見偵卷第29至36、47至51
     、53至78頁)，且為被告所不爭執（見原審訴卷第44至45頁
     )，是此部分事實，首堪認定。
（二)被告雖以前詞置辯，然查：
　 ⒈證人蔡孟谷於原審審理中證稱：案發當天我著警員制服、騎
     乘警用警車在值勤，我和另一位警員游謨煥當時的勤務就
     是要找被告，因為他是通緝犯，我們在停等紅燈時就看到
     前方被告騎乘本案機車停靠在路邊，我們要上前攔查被告
     ，我先騎機車從左方繞到被告的本案機車前面，停擋被告
     的本案機車，我和被告的機車很靠近，被告有將本案機車
     龍頭往右打才往前騎，接著被告的右前車輪就撞到我的警
     用機車右前車輪，當時我腳踏到地上正準備要下車，手還
     扶在龍頭握把上，被告撞到我的警用機車後我就跟著警車
     往前跑，沒有完全放開龍頭握把，後來已經握不住了，機
     車被撞倒我才放手等語（見原審訴卷第90至92、94、96頁)
     。復於原審當庭播放證人蔡孟谷所提出附近店家提供之監
     視器錄影光碟後，經其證稱：（畫面時間）01:23:39至01:
     23:40時我已經停在被告之本案機車前面，01:23:42時本案
     機車已經啟動，我沒有坐在機車上，而是站在地上跟著走
     ，01:23:43時我將機車把手放開，機車倒在地上，我一邊
     繼續追逐被告，01:23:40時游謨煥已經下車，大約在01:23
     :42這邊，游謨煥蹬一兩步就坐上去，就是轉進去停車場時
     ，畫面全部反光這個時候等語（見原審訴卷第96、97頁）
     。 
　 ⒉證人游謨煥於原審審理時證稱：案發當天我和蔡孟谷是穿著
     警用制服及騎乘警用機車攔查被告，發現被告蹤跡，要一
     前一後圍住被告，我的車是停在被告後面，蔡孟谷的機車
     則是停在被告左前方，我看到被告時，被告在他機車右側
     ，在處理小孩子便溺問題，被告看到警方，就馬上上車，
     抱著小孩，直接右彎往案發現場後方的停車場方向騎。我
     停下車的瞬間，被告就上車了，我知道被告會逃，為了要
     控制被告，我停車後第1個動作就是跳上被告機車後座，跳
     上車瞬間，被告才開始加速右彎，我只有抱住被身體，沒
     有控制被告機車龍頭等語（見原審訴卷第98至102頁)。
　 ⒊原審勘驗游謨煥警用機車上之行車紀錄器結果：蔡孟谷騎乘
     警用機車行駛於前方（圖1）。（畫面時間，下同）18:25:
     41蔡孟谷騎乘警用機車橫停在被告前方（圖2至4）。18:25
     :43畫面左上方可看見其中1警員以右手勾住被告脖子（圖5
     至7）。被告往前行駛，行車紀錄器畫面傾倒，此時可看見
     游謨煥右手勾住被告脖子坐在被告機車後座，蔡孟谷站在2
     人左側（圖8至10）。被告車體往右斜向前行駛，其車體左
     側撞到蔡孟谷之警用機車右方，警用機車倒地，蔡孟谷追
     趕被告（圖11至16），有原審110年10月21日勘驗筆錄及截
     圖在卷可稽（見原審訴卷第47、57至64頁）。
　 ⒋原審勘驗蔡孟谷身上密錄器結果：（畫面時間，下同）01:5
     4:09蔡孟谷發動機車往前行駛，01:54:21橫停在被告前方
     （圖21至22）。被告發動機車，龍頭右轉，其車體左側撞
     到蔡孟谷之警用機車右側，警用機車倒地（圖23至30）。
     蔡孟谷追趕被告，至新北市○○區○○路0段000○0號後方停車
     場時拿出手槍，此時可看見游謨煥坐在被告機車後座（圖3
     1），有原審110年10月21日勘驗筆錄及截圖附卷可查（見
     原審訴卷第48、67至72頁）。 
　 ⒌綜合上開各情，證人蔡孟谷當日抵達現場時，確實身著警察
     制服，且將其所騎乘之警用機車停擋在被告之本案機車左
     前方，距離甚近，被告機車前方既遭警用機車阻擋而未能
     直行，為迅速騎車逃逸，僅能朝向其右邊停車場空地駛離
     ，因其機車與蔡孟谷警用機車太接近，被告逃逸之際，其
     機車前輪因此碰撞蔡孟谷警用機車前輪，被告卻未停止行
     進，仍繼續騎乘本案機車逃離，致蔡孟谷警用機車遭本案
     機車拖行後倒地。則被告當時既係以正面面對警員之停擋
     而騎乘本案機車欲向右方逃離現場，顯然可以知悉本案機
     車與警用機車已發生碰撞，卻未停止而仍繼續騎乘本案機
     車離去，衡以一般普通重型機車之重量非輕，倘非受有相
     當力量之撞擊或推移，在機車駕駛人仍以手控制龍頭握把
     之時，當不至於倒地或受拖行，而蔡孟谷當時仍以手握龍
     頭握把以控制警用機車避免傾倒直至遭撞倒為止，業據其
     證述明確（見原審訴卷第96頁），足見蔡孟谷之警用機車
     車身遭受撞擊之程度非輕、拖行之時間非短，被告辯稱不
     知撞到警用機車，亦無意衝撞，或係游謨煥跳上機車導致
     其重心不穩左偏而擦撞前面警用機車云云，顯係卸責之詞
     ，均不足採信。
（三)按刑法第135條第1項之妨害公務罪，以對於公務員依法執
     行職務時施強暴脅迫為要件，此之所謂施「強暴」，係指
     一切有形力即物理力之行使而言，不以對於公務員之身體
     直接實施暴力為限，凡以公務員為目標，而對物或對他人
     施暴力，其結果影響及於公務員之執行職務者，亦屬之（
     最高法院82年度台上字第608號、84年度台非字第333號判
     決意旨參照）。被告因另案通緝而經執勤警員蔡孟谷、游
     謨煥盤查，被告不但未下車，反而立即騎乘本案機車欲逃
     離現場，被告明知本案機車已與前方警用機車發生碰撞，
     其突然急轉彎後繼續騎乘之行為可能導致警用機車因持續
     碰撞拖行而倒地，猶仍以此方式而對於警用機車施以強暴
     以達其逃脫之目的，顯係以警用機車為目標，當場以急轉
     彎後執意繼續駕駛之行為而實施暴力，因而導致蔡孟谷之
     警用機車倒地，妨害蔡孟谷執行職務。職是，被告上開行
     為，係屬駕駛動力交通工具妨害公務執行之行為，應可認
     定。
(四)綜上所述，本案事證已臻明確，被告犯行堪以認定，應依法
    論科。
三、論罪：
(一)核被告所為，係犯刑法第135條第3項第1款之駕駛動力交通
    工具妨害公務執行罪。
(二)累犯加重其刑之說明：
　　被告前⑴於100年間因施用毒品案件，經臺灣板橋地方法院以
    100年度訴字第574號判處有期徒刑9月，經本院100年度上訴
    字第1373號、最高法院100年度台上字第4662號判決上訴駁
    回確定；⑵於100年間因搶奪等案件，經原審法院以100年度
    審訴字第145號判處應執行有期徒刑3年。上開⑴⑵案各罪所處
    之刑，經本院100年度聲字第3050號裁定應執行有期徒刑3年
    7月確定。⑶於100年間因搶奪等案件，經原審法院以100年度
    審訴字第798號判處竊盜2罪各有期徒刑5月、6月確定，另搶
    奪罪部分判處罪刑後，檢察官提起上訴，經本院以101年度
    上訴字第714號撤銷改判處有期徒刑1年6月確定，上開3罪，
    經本院以101年度聲字第2390號裁定應執行有期徒刑2年2月
    確定。上開案件接續執行，於100年1月7日入監執行，104年
    12月10日縮短刑期假釋出監，假釋期間付保護管束，於106
    年4月11日縮刑期滿執行完畢等情，有本院被告前案紀錄表
    附卷可參（見本院卷第42至47頁），是被告於前案執行完畢
    後5年以內，故意再犯本案有期徒刑以上之罪，為累犯，依
    司法院釋字第775號解釋意旨，為避免發生罪刑不相當之情
    形，法院應就個案裁量是否加重最低本刑，茲考量被告構成
    累犯之前科即有與本案均同具暴力性質之搶奪罪，本應產生
    警惕作用，卻猶漠視法律之禁制規範，故意再犯犯罪手法亦
    相似之本案，足見其有一定特別之惡性、仍無從經由前案刑
    責予以矯正非行行為及強化法治觀念、自我控制力及刑罰之
    反應力薄弱，具矯正之必要性，因認就本案適用刑法第47條
    累犯加重之規定並無罪刑不相當之情事，爰依刑法第47條第
    1項規定，就被告所犯上開之罪加重其刑。
四、上訴駁回之理由：　　
(一)原審以被告駕駛動力交通工具妨害公務執行犯行事證明確，
    適用刑法第135條第3項第1款、第47條第1項前段、刑法施行
    法第1條之1第1項規定，並審酌被告於警員依法執行職務時
    ，率爾以駕駛動力交通工具對警員施以強暴手段，漠視國家
    公權力之執行，嚴重蔑視國家公權力，影響公務順利執行，
    危害警員執行職務之嚴正性及執法尊嚴，並可能危及值勤警
    員之生命、身體安全，對於社會公共秩序及值勤警員之人身
    安全影響甚鉅，顯然欠缺法治意識，所為誠值非難；兼衡被
    告犯後否認犯行之犯後態度，犯罪動機、手段與情節，暨其
    於自陳之智識程度、家庭經濟生活狀況（見原審訴卷第107
    頁）、素行等一切情狀，以累犯量處有期徒刑7月。核其認
    事用法俱無不合，量刑亦甚妥適。
(二)被告上訴意旨略以：妨害公務罪之「強暴」要件，是以公務
    員為目標，對其物或其人實施暴力方能成立，依警員蔡孟谷
    、游謨煥之陳述，自被告遭攔車至碰撞結束，不過4秒間，
    被告當時只顧保護懷中3歲女兒，欲逃離現場，短暫數秒鐘
    根本無力再做任何反應跟判斷，是以原審判決認定被告執意
    繼續駕駛行為而實施暴力犯罪，難令人甘服。原審判決又稱
    蔡孟谷機車車身遭受撞擊程度非輕，拖行時間非短，惟被告
    機車係在靜止況下被欄擋，復發動產生擦撞，力道豈會巨大
    ？實際是被告不知有撞到警用機車，亦無意衝撞，發動機車
    起步前已將前輪轉右，避開欄擋之警用機車，且右方尚有停
    車場空地可迴避擋道警車，並非以衝撞警用機車為目標，爰
    請求撤銷改判無罪云云。惟按證據之取捨及犯罪事實之認定
    ，乃事實審法院之職權，苟其取捨，不違背經驗法則或論理
    法則，不得任意指為違法。原審判決已依據被告供述、證人
    蔡孟谷及游謨煥之證言、現場及車損照片、勘驗筆錄及截圖
    ，說明被告有駕駛動力交通工具妨害公務之犯行，並經本院
    補充說明如上，上訴意旨仍執前詞否認犯罪，要係對於原判
    決已說明事項及屬原審採證認事職權之適法行使，持憑己見
    而為不同之評價，重為爭執，亦非可採。是被告上訴並無理
    由，應予駁回。
據上論斷，應依刑事訴訟法第368條，判決如主文。
本案經檢察官許恭仁提起公訴，檢察官謝宗甫到庭執行職務。
中　　華　　民　　國　　111 　年　　4 　　月　　12　　日
　              　刑事第十八庭  審判長法　官  何俏美
                                      法　官  黃紹紘
                                      法　官  陳海寧
以上正本證明與原本無異。
如不服本判決，應於收受送達後20日內向本院提出上訴書狀，其
未敘述上訴之理由者並得於提起上訴後20日內向本院補提理由書
（均須按他造當事人之人數附繕本）「切勿逕送上級法院」。
                                      書記官  謝文傑
中　　華　　民　　國　　111 　年　　4 　　月　　12　　日
附錄本案論罪科刑法條全文
刑法第135條
對於公務員依法執行職務時，施強暴脅迫者，處3年以下有期徒
刑、拘役或30萬元以下罰金。
意圖使公務員執行一定之職務或妨害其依法執行一定之職務或使
公務員辭職，而施強暴脅迫者，亦同。
犯前二項之罪而有下列情形之一者，處6月以上5年以下有期徒刑
：
一、以駕駛動力交通工具犯之。
二、意圖供行使之用而攜帶兇器或其他危險物品犯之。
犯前三項之罪，因而致公務員於死者，處無期徒刑或7年以上有
期徒刑；致重傷者，處3年以上10年以下有期徒刑。